【裁判字號】    97,簡上,93
【裁判日期】    970911
【裁判案由】    詐欺
【裁判全文】
臺灣雲林地方法院刑事判決              97年度簡上字第93號
上  訴  人  臺灣雲林地方法院檢察署檢察官
上  訴  人
即  被  告  甲○○
                    國民
上列上訴人因被告詐欺案件，不服本院虎尾簡易庭中華民國97年
06月05日97年度虎簡字第162 號第一審刑事簡易判決（聲請簡易
判決處刑案號：97年度偵字第871 號），提起上訴，本院判決如
下：
    主  文
原判決撤銷。
甲○○幫助意圖為自己不法之所有，以詐術使人將本人之物交付
，處有期徒刑陸月，如易科罰金，以新臺幣壹仟元折算壹日。
    事實及理由
一、犯罪事實：
    甲○○可預見，金融帳戶為個人理財工具，且申請手續便利
    ，任何人均可以自己名義申請使用，茍任意交予他人使用，
    或有他人無故蒐集，有供作財產犯罪用途之可能，仍因缺錢
    繳納子女健保費用，而基於縱若他人持其申辦之金融帳戶後
    ，自行或轉交他人用以實施犯罪，供作詐騙被害人使用之工
    具仍不違背其本意之詐欺取財之不確定故意，於民國96年05
    、06月間，透過朋友介紹，取得姓名年籍不詳綽號「阿龍」
    之成年男子（以下稱「阿龍」）電話號碼，先撥打電話與「
    阿龍」聯絡，約定以新臺幣（下同）5,000 元代價，將其於
    91年05月30日在日盛國際商業銀行樹林分行（以下稱日盛銀
    行）申請開立之帳號00000000000000號帳戶之存摺、印章、
    提款卡、密碼，提供予「阿龍」使用後，再前往桃園縣八德
    市○○○○○路上約定地點，交付上開日盛銀行帳戶之存摺
    、印章、提款卡、密碼予「阿龍」，並向「阿龍」收取
    5,000 元。嗣「阿龍」或輾轉取得甲○○上開日盛銀行帳戶
    存摺、印章、提款卡及密碼之犯罪集團，基於意圖為自己不
    法所有之犯意聯絡，推由某自稱為「泳力電子公司林經理」
    之不詳成年男子，於96年08月10日上午09時許，撥打電話向
    乙○○謊稱，其中獎900,000 元，但需先匯款60,000元至指
    定帳戶云云，並指示乙○○撥打電話與「會計林秋純」確認
    ，乙○○遂撥打電話與「會計林秋純」聯絡，「會計林秋純
    」表示乙○○確已中獎，乙○○因而陷於錯誤，信以為真，
    依指示分別於96年08月14日下午02時23分許，至雲林縣斗六
    市鎮○里○○路○ 段225 號「兆豐國際商業銀行斗六分行」
    （以下稱兆豐銀行），匯款550,000 元至甲○○上開日盛銀
    行帳戶內；於96年08月17日下午01時28分許，前往雲林縣斗
    六市鎮○里○○路○ 段211 號「華僑商業銀行斗六分行」（
    以下稱華僑銀行），匯款1,665,000 元入甲○○上開日盛銀
    行帳戶內，旋於當日即遭提領一空。嗣後乙○○發覺受騙，
    報警查悉上情。
二、認定犯罪事實所憑之證據及理由：
(一)、證據能力部分：
    被告甲○○對於檢察官所舉書面證據之證據能力，於審判程
    序同意作為證據，本院審酌該等書面陳述作成時之情況，認
    為適當，依刑事訴訟法第159 條之5 第1 項之規定，認有證
    據能力。
(二)、證明力部分：
１、上揭事實，業據被告迭於檢察事務官詢問及本院審理時坦承
    不諱，並供稱：日盛銀行00000000000000號帳戶是我申請的
    ，該帳戶我是好幾年前就開戶了，但很久沒有使用，我小孩
    要繳健保費，我需要錢，因為朋友介紹，電話跟綽號「阿龍
    」的成年男子聯絡，他說簿子先借他用，他先5,000 元借我
    ，96年05、06月間，在桃園縣八德市○○○○○路上，交付
    印章、存摺、提款卡及密碼給「阿龍」，他給我的代價是5,
    000 元，向我借用存摺等物等語在卷。而被告確曾於91年05
    月30日向日盛銀行申請開設帳號為00000000000000號帳戶乙
    節，有日盛銀行存款帳戶及信託帳戶申請書1 紙在卷可資佐
    證，另被害人乙○○於96年08月10日接獲自稱泳力電子公司
    林姓經理之電話，佯稱乙○○中獎900,000 元，指示其先匯
    款60,000元至指定之帳號，並要乙○○撥打00000000000000
    號電話與會計林秋純確認，經乙○○撥打電話與林秋純確認
    ，林秋純表示乙○○真的已經中獎，乙○○信以為真，於96
    年08月14日下午02時23分許，至雲林縣斗六市鎮○里○○路
    ○ 段225 號兆豐銀行匯款550,000 元入被告前揭帳戶內；又
    於96年08月17日下午01時28分許，至雲林縣斗六市鎮○里○
    ○路○ 段211 號華僑銀行匯款1,665,000 元入被告前揭帳戶
    ，乙○○匯款入被告前揭帳戶後，均於同日經提領完畢之事
    實，亦據被害人乙○○於警詢中證述明確，復有兆豐銀行國
    內匯款申請書、華僑銀行匯款執據、日盛銀行帳戶交易明細
    查詢各1 份在卷可稽，均堪認定。
２、參酌金融帳戶為個人之理財工具，民眾開戶僅須存入最低金
    額，並無特殊限制，極其容易、便利，亦得同時在不同金融
    機構申請多數存款帳戶使用，此為一般日常生活所熟知之常
    識，故除非欲作犯罪使用，並藉此躲避警方追緝，一般人顯
    無向他人借用、租用或購買帳戶存摺及提款卡之必要。其次
    ，存款帳戶攸關個人財產，專屬性高，衡諸常理，若非與本
    人有密切關係，不可能提供個人帳戶供人使用；再者，以假
    勒贖、簡訊通知中獎、刮刮樂、假中獎真詐財或其他類似之
    不法犯罪集團，經常利用大量收購之他人帳戶，以隱匿其等
    財產犯罪之不法行徑，規避執法人員查緝，並掩飾、確保因
    自己犯罪所得之財物之事實，多經坊間報章雜誌及新聞媒體
    報導、披露，故縱有提供個人帳戶予他人之必要，亦會先行
    瞭解其人之身份、使用目的。查被告乃心智健全之成年人，
    此觀被告於本院應答自如之情狀可知，當能預見其將帳戶提
    供給不認識之人，有遭使用於詐欺取財等財產犯罪之匯款工
    具之虞，縱無證據證明被告明知上開犯罪集團確將之作為詐
    欺取財之被害人匯款帳戶，然被告提供帳戶、提款卡及密碼
    時，對該等事實自有所認識，而不違反其本意，被告自有幫
    助該不詳犯罪集團詐欺取財之未必故意。
３、綜上所述，本件事證明確，被告犯行堪以認定。
三、論罪科刑：
(一)、按刑法上之幫助犯，係對於犯罪與正犯有共同之認識，而以
    幫助之意思，對於正犯資以助力，而未參與實施犯罪之行為
    者而言，是以，如未參與實施犯罪構成要件之行為，且係出
    於幫助之意思提供助力，即屬幫助犯，而非共同正犯，本件
    不詳之犯罪集團成員以上開向被害人乙○○訛稱中獎須先匯
    款之方式，向被害人乙○○騙取金錢之所為，係犯刑法第33
    9 條第1 項之詐欺取財罪。被告將其上開帳戶之存摺、提款
    卡及密碼提供予不法犯罪集團使用，致使被害人匯款入其前
    揭帳戶，該單純提供金融帳戶存摺、提款卡及密碼之行為，
    乃對他人遂行詐欺取財之犯行資以助力，核其所為，係犯刑
    法第30條第1 項前段及刑法第339 條第1 項之幫助詐欺取財
    罪。
(二)、被告實施詐欺取財罪構成要件以外之行為，係幫助犯，依刑
    法第30條第2 項規定，按正犯之刑減輕之。
(三)、上揭姓名年籍不詳自稱「泳力電子公司林經理」之人、及「
    會計林秋純」等犯罪集團成員間，就上開詐欺犯行，有犯意
    聯絡及行為分擔，均為共同正犯，應依刑法第28條規定論處
    ，惟幫助犯係從犯，從屬正犯而成立，刑法上既無「共同幫
    助」之情，則被告所為之前揭幫助詐欺取財犯行，當亦無「
    幫助共同」之可言（司法院70廳刑一字第1104號函亦同此見
    解），併此敘明。
(四)、原審以被告犯罪事證明確，予以論罪科刑，固非無見，惟查
    ：(一)本件被告供稱，其與「阿龍」係協議，將其前揭帳戶出
    借「阿龍」使用，「阿龍」則交付5,000 元，原審引用檢察
    官聲請簡易判決處刑書之記載，認被告係以5,000 元代價，
    出賣予「阿龍」，容有未洽；(二)刑事審判之量刑，在於實現
    刑罰權之分配正義，故法院對有罪之被告科刑，應符合罪刑
    相當原則，使罰當其罪，以契合人民之法律感情，此所以刑
    法第57條明定科刑時應審酌一切情狀，尤應注意該條所列各
    款情形，以為科刑輕重之標準。近來詐欺集團利用各種管道
    ，詐騙民眾財產，造成社會人心惶惶，被告販賣人頭帳戶供
    詐欺集團使用，妨礙偵查機關追查犯罪，本件被害人遭詐騙
    金額高達221 萬5000元，被告犯罪所生損害甚鉅，且迄未與
    被害人達成和解，衡以詐欺取財罪之法定刑度為5 年以下有
    期徒刑、拘役或科或併科1 千元以下罰金，原審判處有期徒
    刑4 月，尚屬過輕，而不能收警惕之效果。據此，被告以原
    審量刑過重為由，提起上訴，並無理由，而檢察官依被害人
    請求，認原審量刑過輕，提起上訴，即有理由，自應由本院
    予以撤銷改判。本院審酌被告前有毒品危害防制條例之犯罪
    前科，有臺灣高等法院被告前案紀錄表在卷可按，素行並非
    良好，被告因貪圖小利，提供個人申請之帳戶予犯罪集團作
    為恐嚇取財及詐欺取財供被害人匯款之用，助長犯罪之不良
    風氣，幫助犯罪者隱匿真實身份，增加檢警犯罪偵查之困難
    性，致使被害人因而受騙，應予非難，且被害人乙○○受騙
    金額高達2,215,000 元，被告之惡性及犯罪所生危害均不輕
    ，若未予以適度之刑罰，顯然無法抑制該類型犯罪之發生，
    惟因被告本身並未實際參與詐欺取財之犯行，可責難性較正
    犯為輕微，且被告犯罪後已坦承犯行，犯後態度良好，被告
    出售前揭帳戶，獲利僅5,000 元，犯罪所得不多，係因缺錢
    繳納子女健保費用而出此下策，犯罪動機，尚有可原，暨被
    告為國中畢業，教育程度不高，智識淺薄，思慮不周，致罹
    刑章及其他一切情狀，量處如主文所示之刑及諭知易科罰金
    之折算標準。
四、應適用之法律：
(一)、刑事訴訟法第455 條之1 第1 項、第3 項、第369 條第1 項
    前段、第364 條、第299 條第1 項前段。
(二)、刑法第399 條第1 項、第30條第1 項前段、第2 項、第41條
    第1 項前段，刑法施行法第1 條之1 第1 項、第2 項前段。
本案經檢察官江柏青到庭執行職務。
中    華    民    國    97    年    9     月    11    日
            刑事第六庭    審判長法  官  廖國勝
                                法  官  黃楹榆
                                法  官  李秋瑩
以上正本證明與原本無異。
本件不得上訴。
                                書記官  邱明通
中    華    民    國    97    年    9     月    11    日
附錄本案論罪科刑法條全文：
中華民國刑法第339條
意圖為自己或第三人不法之所有，以詐術使人將本人或第三人之
物交付者，處5 年以下有期徒刑、拘役或科或併科1 千元以下罰
金。
以前項方法得財產上不法之利益或使第三人得之者，亦同。
前二項之未遂犯罰之。


司法院資訊處製作；財團法人民間司法改革基金會備份。
